臺灣臺南地方法院民事裁定
111年度消債更字第125號
聲  請  人
即  債務人  邱庭弘即邱龍記



代  理  人  黃逸豪律師
上列聲請人依消費者債務清理條例聲請更生事件，本院裁定如下
：
    主  文
債務人邱庭弘即邱龍記自民國111年7月14日下午5時起開始更生
程序，並命司法事務官進行本件更生程序。
    理  由
一、按債務人不能清償債務或有不能清償之虞者，且無擔保或無
    優先權之本金及利息債務總額未逾新臺幣（下同）1,200萬
    元者，於法院裁定開始清算程序或宣告破產前，得向法院聲
    請更生；債務人對於金融機構負債務者，在聲請更生或清算
    前，應向最大債權金融機構請求協商債務清償方案，或向其
    住、居所地之法院或鄉、鎮、市、區調解委員會聲請債務清
    理之調解，消費者債務清理條例（下稱消債條例）第3條、
    第42條第1項、第151條第1項分別定有明文。
二、本件聲請意旨略以：聲請人積欠無擔保或無優先權之債務總
    額約為81萬8,605元，為清理債務，依消債條例第151條規定
    ，於民國111年3月2日向本院聲請與最大債權金融機構永豐
    商業銀行股份有限公司（下稱永豐銀行）為債務調解，惟永
    豐銀行提出之「分180期、年利率0％、每月償還7,906元」還
    款方案，聲請人無法負擔，且聲請人尚有資產管理公司之債
    務，是該次調解未能成立。又聲請人無擔保或無優先權之本
    金及利息債務總額未逾1,200萬元，復未經法院裁定開始清
    算程序或宣告破產，亦無依消債條例或破產法之規定而受刑
    之宣告。為此，爰依消債條例規定聲請准依更生程序清理債
    務等語。
三、經查：
  ㈠聲請人主張其為一般消費者，5年內未從事小規模營業，現積
    欠無擔保或無優先權之本金及利息債務總額未逾1,200萬元
    ，聲請人已於111年3月間聲請與最大債權金融機構永豐銀行
    為債務清理之前置調解，前置調解未成立等情，有聲請人提
    出財團法人金融聯合徵信中心查詢當事人綜合信用報告回覆
    書、債權人清冊及調解不成立證明書等件為憑（見南司消債
    調卷第25至30頁；消債更卷第29至37、43至46頁），是聲請
    人主張其所積欠無擔保或無優先權之本金及利息債務總額未
    逾1,200萬元，並曾踐行前置調解程序而調解不成立等事實
    ，應堪認定。
　㈡而聲請人現積欠台北富邦商業銀行股份有限公司19萬4,932元
    、玉山商業銀行股份有限公司29萬4,889元、台新國際商業
    銀行股份有限公司41萬3,204元、均和資產管理股份有限公
    司24萬8,704元、中國信託商業銀行股份有限公司56萬1,470
    元、永豐銀行96萬7,408元（不含利息、違約金）、磊豐國
    際資產管理股份有限公司8萬2,744元（不含利息）、滙誠第
    一資產管理股份有限公司66萬5,178元（見消債更卷第91至1
    35、139至165、201至227頁），凱基商業銀行股份有限公司
    未陳報債權（消債更卷第199頁），是聲請人債務總額至少
    應有342萬8,529元（計算式：19萬4,932元＋29萬4,889元＋41
    萬3,204元＋24萬8,704元＋56萬1,470元＋96萬7,408元＋8萬2,7
    44元＋66萬5,178元＝342萬8,529元）。
　㈢聲請人稱現擔任臨時工（粗工），由朋友介紹或至公園派工
    ，無固定雇主，視案場需求從事模板、車床等工作，每日薪
    資約1,000元，每月收入約為2萬5,250元，並提出收入切結
    書（消債更卷第177頁）附卷為憑。而聲請人109、110年度
    查無所得申報，有聲請人提出之109、110年度綜合所得稅各
    類所得資料清單（見南司消債調卷第31頁；消債更卷第171
    頁）在卷可佐。此外，查無其他證據資料證明聲請人尚有其
    主張收入以外之所得，是聲請人每月收入應為2萬5,250元，
    並以此金額作為償債能力之計算基礎。又聲請人名下有存款
    37元、82年出廠之車輛，有全國財產稅總歸戶財產查詢清單
    、郵政存簿儲金簿封面及內頁資料、中華民國人壽保險商業
    同業公會保險業通報作業資訊系統資料查詢結果回覆書（見
    南司消債調卷第35頁；消債更卷第173至175、241至244頁）
    附卷可稽，堪認屬實。
　㈣按債務人必要生活費用，以最近1年衛生福利部或直轄市政府
    所公告當地區每人每月最低生活費1.2倍定之；受扶養者之
    必要生活費用，準用第1項規定計算基準數額，並依債務人
    依法應負擔扶養義務之比例認定之，消債條例第64條之2第1
    項、第2項分別定有明文。而最近1年臺南市公告之每人每月
    最低生活費為1萬4,230元，以1.2倍計算應為1萬7,076元，
    而聲請人所陳之每月生活費用為1萬7,076元（消債更卷第27
    頁），未逾前揭最低生活標準，尚屬合理。又聲請人之配偶
    因肌肉萎縮，領有身心障礙證明，不能久坐、久站，難以就
    業，且名下存款僅2,297元，每月除領有身心障礙者生活補
    助費5,065元外，無工作收入，109、110年度亦查無所得申
    報，有其配偶109、110年度綜合所得稅各類所得資料清單、
    全國財產稅總歸戶財產查詢清單、郵政存簿儲金簿封面及內
    頁資料、身心障礙證明及臺南市政府社會局111年6月6日南
    市社助字第1110729362號函（消債更卷第183至191、197、2
    29頁）可參，應認有受扶養之必要。又受扶養權利人之扶養
    義務人固有聲請人及其子（親屬系統表，消債更卷第181頁
    ），惟聲請人之子目前就學中，無固定收入，有其在學證明
    書及110年度綜合所得稅各類所得資料清單（消債更卷第193
    至195頁）附卷可佐。故聲請人配偶之扶養費應由聲請人單
    獨負擔，而其生活費標準亦應以前開最低生活費標準為限，
    再扣除其每月領取之身心障礙者生活補助費5,065元，是聲
    請人每月之撫養費應以1萬2,011元（計算式：1萬7,076元－5
    ,065元＝1萬2,011元）為上限，而聲請人所陳之扶養費用為8
    ,500元（消債更卷第27頁），未逾此範圍，尚屬可採。是以
    ，聲請人每月必要生活費用應為2萬5,576元（計算式：1萬7
    ,076元＋8,500元＝2萬5,576元）。
  ㈤綜上，聲請人每月工作收入2萬5,250元，扣除聲請人每月必
    要生活費用2萬5,576元後，已入不敷出，而其名下亦僅有存
    款37元及1部顯逾折舊年限之車輛，是聲請人明顯已無資力
    清償342萬8,529元之債務，堪認聲請人確已達不能清償債務
    之程度，自有藉助更生制度調整其與債權人間之權利義務關
    係，重建其經濟生活之必要。
四、綜上所述，聲請人僅係一般消費者，積欠之無擔保或無優先
    權之本金及利息債務總額在1,200萬元以下，並曾與最大債
    權金融機構永豐銀行為債務清償方案之調解，惟調解不成立
    ，且未經法院裁定開始清算程序或宣告破產，亦無依消債條
    例或破產法之規定而受刑之宣告之情，有本院消債事件查詢
    作業紀錄、臺灣高等法院被告前案紀錄表在卷可憑（見消債
    更卷第47至49頁），又查無消債條例第6條第3項、第8條或
    第46條各款所定駁回更生聲請之事由存在，則聲請人聲請更
    生，應予准許。
五、末按，法院開始更生程序之裁定，應載明其年、月、日、時
    ，並即時發生效力；法院裁定開始更生或清算程序後，得命
    司法事務官進行更生或清算程序，必要時得選任律師、會計
    師或其他適當之自然人或法人一人為監督人或管理人，消債
    條例第45條第1項、第16條第1項定有明文。本件既准予更生
    ，爰依前開規定，裁定如主文所示。　　　
中　　華　　民　　國　　111 　年　　7  　月　　14  　日
                       消債第四庭   法　官　廖建瑋
以上正本係照原本作成。
本裁定不得抗告。
本裁定已於民國111年7月14日下午5時公告。
中　　華　　民　　國　　111 　年　　7  　月　　14  　日
                                    書記官　鄭梅君